臺灣嘉義地方法院民事判決　　　　　　　 96年度勞訴字第1號
原　　　告　乙○○
訴訟代理人　何永福律師
複代理人　　黃文力律師
　　　　　　丙○○
被　　　告　河明企業股份有限公司
法定代理人　丁○○
被　　　告　甲○○
共　　　同
訴訟代理人　盧奇南律師
複代理人　　邱川崎律師
上列當事人間給付資遣費事件，於民國96年11月1 日言詞辯論終
結，本院判決如下：
    主      文
被告甲○○應給付原告新臺幣壹拾伍萬元，及自民國九十六年四
月十四日起至清償日止，按週年利率百分之五計算之利息。
原告其餘之訴駁回。
訴訟費用（除追加部分外）由被告甲○○負擔百分之二十九，餘
由原告負擔。
本判決第一項得假執行；但被告甲○○如以新臺幣壹拾伍萬元預
供擔保，得免為假執行。
原告其餘假執行之聲請駁回。
    事實及理由
甲、原告主張：(一)原告自民國83年10月11日起至95年9 月19日止
    ，任職於被告河明企業股份有限公司（下稱河明公司）。被
    告河明公司於95年間遭人檢舉逃漏稅，該公司之總經理即被
    告甲○○疑係原告所為，心生不滿，竟於95年8 月29日上午
    ，在被告河明公司工廠內之小木屋，基於恐嚇危安之犯意，
    向原告恫稱略以：你要公司死，公司不會找你，會找你心愛
    的人，一隻腳、一隻手，我賠得起吧！一隻腳、一隻手，我
    叫別人去做，我總賠得起吧，我現在什麼都不怕，我很想殺
    你，你知道嗎？我不需要殺你，我叫別人去殺就好了等語，
    致使原告心生畏懼，遂對被告甲○○提出恐嚇告訴，案經本
    院簡易判決處刑確定在案。按雇主、雇主家屬、雇主代理人
    對於勞工，實施暴行或有重大侮辱之行為者，勞工得不經預
    告終止契約，勞動基準法第14條第1 項第2 款定有明文。查
    被告甲○○係被告河明公司之總經理，為該公司法定代理人
    丁○○之配偶，被告甲○○前揭恐嚇行為已違反前開規定，
    原告乃於95年9 月18日以存證信函對被告河明公司為終止勞
    動契約之意思表示，並促請給付資遣費，惟被告河明公司均
    置之不理，依勞動基準法第17條規定，雇主於勞動契約終止
    後，負有給付資遣費之義務，爰依法訴請被告河明公司給付
    資遣費新臺幣（下同）328,243 元。又原告服務年資達11年
    ，依勞動基準法第38條第3 款、第4 款規定，原告應有特別
    休假15天，然被告河明公司不但未讓原告休假，反而照常工
    作，依同法第40條第1 項規定，停止假期之工資應加倍發給
    ，是原告日薪為1,000 元，被告河明公司少發給薪資30,000
    元；且依勞工請假規則第4 條第2 款規定，普通傷病假1 年
    內未超過30日部分，薪資折半發給，是原告離職前合法請假
    10天，被告河明公司依前開規則少發給薪資5,000 元，從而
    ，原告尚得向被告河明公司請求35,000元之薪資，特於本訴
    中一併請求之。(二)按因故意或過失，不法侵害他人之權利者
    ，負損害賠償責任。受僱人因執行職務，不法侵害他人之權
    利者，由僱用人與行為人連帶負損害賠償責任。不法侵害他
    人人格法益而情節重大者，被害人得請求非財產上之損害。
    民法第184 條第1 項前段、第188 條第1 項、第195 條第1
    項分別定有明文。又按公司負責人對於公司業務之執行，如
    有違反法令致他人受有損害時，對他人應與公司負連帶賠償
    之責。公司法第23條第2 項定有明文。是本件被告甲○○之
    恐嚇行為，致原告心理上、精神上恐懼不已，使原告受有非
    財產上之損害，爰依前揭規定，訴請被告連帶賠償精神慰撫
    金15萬元等語，並聲明：被告河明公司應給付原告363,243
    元，及自96年4 月11日訴狀繕本送達之翌日起至清償日止，
    按週年利率5 ﹪計算之利息；被告應連帶給付原告15萬元，
    及自96年4 月11日訴狀繕本送達之翌日起至清償日止，按週
    年利率5 ﹪計算之利息；願供擔保，請准宣告假執行。
乙、被告則以：原告主張被告甲○○以不當之言語恐嚇，致使渠
    心生畏懼云云，被告甲○○否認。且刑事判決並無拘束民事
    審判之效力，且被告甲○○之言行，與原告間純屬言語上之
    衝突，而非恐嚇之事實，原告對此似有誤會。又被告甲○○
    並未對原告施以任何暴力行為，核與勞動基準法第14條第1
    項第2 款規定不合，是原告援引該條款終止勞動契約，自屬
    無據。原告依據公司法第23條第2 項規定，請求被告負連帶
    賠償責任乙節。查被告甲○○並非被告河明公司之負責人，
    且其與原告之私人口角糾紛，並非公司業務之執行，與公司
    業務無涉，則原告請求被告負連帶賠償責任，顯無理由。末
    按精神慰撫金之請求應審酌兩造社會地位、職業、資產、加
    害動機及態樣等，以為裁量之標準，是衡諸本件情形，原告
    之請求，顯屬過高，應予酌減等語作為抗辯，並聲明：原告
    之訴及假執行之聲請均駁回；如受不利判決，願供擔保請准
    宣告免為假執行。
丙、得心證之理由：
一、程序方面：
  (一)按訴狀送達後，原告不得將原訴變更或追加他訴，但請求之
    基礎事實同一者，不在此限，此觀諸民事訴訟法第255 條第
    1 項第2 款規定甚明。原告於96年1 月3 日起訴主張被告甲
    ○○對其為暴行，其已依勞動基準法第14條第2 款規定終止
    契約，乃依同法第17條規定請求被告給付資遣費；又被告甲
    ○○對其為上開暴行，爰依民法第184 條、第195 條規定，
    請求被告甲○○給付15萬元。嗣於96年4 月11日除仍依上開
    勞動基準法規定請求給付資遣費外，另依民法第188 條及公
    司法第23條規定，請求被告河明公司應與被告甲○○連帶給
    付15萬元。核原告所為，為訴之追加，被告雖不同意，惟就
    該損害賠償請求，其基礎事實為同一，依首揭規定，應予准
    許。
  (二)原告復於96年4 月17日主張被告河明公司未給予原告特別休
    假15日，應加倍給付工資，另原告離職前請病假10日，被告
    河明公司應折半發給工資而未發給，爰追加請求被告河明公
    司給付35,000元。核原告所為，亦屬訴之追加，但被告亦不
    同意追加，且上開請求之基礎事實顯與前開資遣費及損害賠
    償之請求之基礎事實不同，且就原告上開請求，尚須審理、
    認定原告是否確實有15日之特別休假，其日薪若干等事實，
    顯有礙於訴訟之終結及被告之防禦，其追加為不合法。（此
    部分另以裁定駁回之）
二、實體方面：
  (一)關於損害賠償請求部分：
  1.被告甲○○雖否認曾對原告為恐嚇行為，惟查於臺灣嘉義地
    方法院95年度他字第1902號恐嚇案件調查時，經檢察事務官
    於95年11月17日勘驗原告提出該案之光碟結果：「1.光碟內
    容95年8 月29日部分，時間長度9 小時47分，係連續錄音，
    其中自3 時38分22秒起，至3 時59分間，為告訴人乙○○（
    即本件原告）與另一女子對話。2.經核該女子之聲音與被告
    甲○○之聲音相符。3.對話內容與告訴人乙○○所提出之譯
    文內容相符，被告確有口出『你要公司死，公司不會找你，
    會找你心愛的人，一支腳、一支手，我賠得起吧！一支腳、
    一支手我叫別人去做，我總賠得起吧‧‧‧我現在什麼都不
    怕，‧‧我很想殺你，你知道嗎？我不需要殺你，我叫別人
    去殺就好了」等語，有勘驗筆錄附卷可按。是原告主張被告
    甲○○對其為上開恐嚇行為乙節，應為可採。
  2.按「因故意或過失，不法侵害他人之權利者，負損害賠償責
    任。」、「不法侵害他人之身體、健康、名譽、自由、信用
    、隱私、貞操，或不法侵害其他人格法益而情節重大者，被
    害人雖非財產上之損害，亦得請求賠償相當之金額。」民法
    第184 條第1 項前段、第195 條第1 項前段分別定有明文。
    本件被告甲○○以加害原告生命之事，恐嚇原告，致生危害
    於安全，應認故意侵害原告之自由權，則原告主張被告應負
    損害賠償責任，賠償原告所受非財產上之損害乙節，自屬有
    據。次按「受僱人因執行職務，不法侵害他人之權利者，由
    僱用人與行為人連帶負損害賠償責任。」民法第188 條第1
    項前段固有明文。惟所謂受僱人，係指客觀上被他人使用，
    為之服勞務而受其監督者而言。本件被告甲○○係被告河明
    公司之總經理乙節，為兩造所不爭執，應為真實。而公司之
    經理人（含總經理）與公司間係委任關係，此觀諸公司法第
    29條規定甚明，是公司之總經理基於委任關係，受任處理一
    定目的事務，有獨立之裁量權，非為公司服勞務而受其監督
    者，自不能認其係上開所謂之受僱人。是原告主張被告河明
    公司係被告甲○○之僱用人乙節，不可採，則原告依民法第
    188 條第1 項前段規定請求被告河明公司與被告甲○○連帶
    負損害賠償責任乙節，尚屬無據。又公司法第23條規定：「
    公司負責人對於公司業務之執行，如有違反法令致他人受有
    損害時，對他人應與公司負連帶賠償之責。」所謂公司業務
    之執行，自係指公司負責人處理有關公司之事務，且必以公
    司負有賠償之責，始有公司負責人與公司負連帶賠償責任之
    可言。公司負責人代表公司執行公司業務，為公司代表機關
    之行為，若構成侵權行為，即屬公司本身之侵權行為，法律
    為防止公司負責人濫用其權限致侵害公司之權益，並使受害
    人多獲賠償之機會，乃令公司負責人與公司連帶負賠償之責
    。如公司負責人非執行公司業務，因其個人之行為違反法令
    致他人受損害時，則應由公司負責人自負其責。查本件被告
    甲○○雖為被告河明公司之總經理，依公司法第8 條第2 項
    規定，於執行職務範圍內。亦為被告河明公司之負責人，惟
    被告甲○○於被告河明公司內之小木屋對原告所為上開恐嚇
    行為，顯非執行其總經理職務之行為，亦即非代表被告河明
    公司執行公司業務之行為，則被告河明公司自因此不負侵權
    行為損害賠償責任，自亦無由被告甲○○與被告河明公司負
    連帶賠償責任之可言，準此，原告依公司法第23條規定請求
    被告負連帶賠償責任，亦屬無據。
  3.經查原告為被告河明公司之員工，每月薪資約3 萬元，被告
    甲○○為被告河明公司之總經理，擁有土地2 筆、建物1 筆
    ，總值為1,008,085 元（465,100＋507,500＋35,485 ＝
    0000000）、汽車兩部、投資金額378 萬元，於94年間該投
    資股利所得達790,492 元，此有司法院稅務電子閘門財產所
    得調件明細表附卷可按。本院綜合審酌被告甲○○僅因懷疑
    原告向主管機關檢舉被告河明公司逃漏稅，即以加害其生命
    之事，恐嚇原告之侵害行為態樣，以及兩造之社會地位、被
    告之經濟能力等一切狀況，認原告請求被告甲○○賠償精神
    慰撫金15萬元並非過高，應予准許。至原告請求被告河明公
    司與被告甲○○負連帶賠償責任部分，於法無據，不能准許
    。
  4.次按給付無確定期限者，債務人於債權人得請求給付時，經
    其催告而未為給付，自受催告時起，負遲延責任。其經債權
    人起訴而送達訴狀，或依督促程序送達支付命令，或為其他
    相類之行為者，與催告有同一之效力；遲延之債務，以支付
    金錢為標的者，債權人得請求依法定利率計算之遲延利息；
    應付利息之債務，其利率未經約定，亦無法律可據者，週年
    利率為5 ﹪，為民法第229 條第2 項、第233 條第1 項前段
    、第203 條所明定。本件係屬侵權行為損害賠償之債，屬給
    付無確定期限者，且係以支付金錢為標的，又原告請求被告
    賠償所提出之96年4 月11日準備書(二)狀繕本已於96年4 月14
    日前送達被告，為被告所不爭執，且被告復陳稱若其應負賠
    償責任時，同意以96年4 月14日為遲延利息之起算日（見本
    件96年11月1 日言詞辯論筆錄），是則依上揭法律規定，原
    告就被告甲○○應給付之上開金額，請求自其96年4 月14日
    起至清償日止，按法定利率即週年利率5 ﹪計算之利息，自
    屬有據。
  5.從而，原告依侵權行為之法律關係請求被告甲○○給付15萬
    元，及自96年4 月14日起至清償日止，按週年利率5 ﹪計算
    之利息部分為有理由，應予准許；逾此範圍之請求（即請求
    被告河明公司連帶賠償部分），於法無據，應予駁回。
  (二)關於資遣費請求部分：
  1.按雇主、雇主家屬、雇主代理人對於勞工，實施暴行或有重
    大侮辱之行為者，勞工得不經預告終止契約，固為勞動基準
    法第14條第1 項第2 款所明定。惟所謂實施暴行，係指施以
    強暴、脅迫之行為而言，單純之恐嚇行為則非上開所謂暴行
    。是被告河明公司之總經理即被告甲○○雖對於原告為上開
    恐嚇行為，然不能認對原告實施暴行，則原告主張依勞動基
    準法第14條第1 項第2 款規定，得終止契約乙節，已非可採
    。況原告用以終止契約之嘉義市○○路第656 號存證信函，
    函件內之收件人雖記載為被告河明公司，但其郵件收件回執
    上記載之收件人卻係甲○○，此有郵件收件回執附卷可按，
    準此郵件外觀之記載，自應該信函是寄給甲○○而非被告河
    明公司，因此，雖收件人填寫欄內係蓋用被告河明公司之印
    文，應認係該公司之職員因甲○○為該公司之總經理而代其
    收受而已，原告既未以被告河明公司為該存證信函送達之對
    象，自不能認其已對被告河明公司為終止契約之意思表示。
    基上，原告主張其已依勞動基準法第14條第1 項第2 款規定
    終止契約乙節，自不可採。
  2.原告既未終止與被告河明公司間之勞動契約，則原告依勞動
    基準法第17條規定請求被告河明公司給付資遣費及遲延利息
    ，即屬無據，不能准許。
  (三)本件判決所命被告給付之金額未逾50萬元，依民事訴訟法第
    389 條第1 項第5 款規定，應依職權宣告假執行，是就此部
    分，原告雖陳明願供擔保請求宣告假執行，惟應認其僅係促
    請本院為上開宣告假執行職權之發動而已，應由本院依職權
    為假執行之宣告；就此部分，被告陳明願供擔保宣告免為假
    執行，合於法律規定，爰酌定相當擔保金額准許之；原告其
    餘之訴既經駁回，則該部分假執行之聲請已失所附麗，應併
    駁回之。
丁、訴訟費用負擔之依據：民事訴訟法第79條。
中　　華　　民　　國　　96　　年　　11　　月　　15　　日
                  民事第一庭  法　官　林望民
以上正本係照原本作成
如對本判決上訴，須於判決送達後20日內向本院提出上訴狀
中　　華　　民　　國　　96　　年　　11　　月　　15　　日
                              書記官　陳慶時
